臺灣板橋地方法院刑事判決　　　　　　　94年度訴字第543號
公　訴　人　臺灣板橋地方法院檢察署檢察官
被　　　告　乙○○
選任辯護人　王雅惠律師
被　　　告　戊○○
上列被告等因違反槍砲彈藥刀械管制條例等案件，經檢察官提起
公訴（93年度核退偵字第735號），本院判決如下：
    主  文
乙○○對於公務員依法執行職務時，施強暴，累犯，處有期徒刑
拾月；又未經許可，持有可發射子彈具有殺傷力之槍枝，累犯，
處有期徒刑貳年拾月，併科罰金新臺幣陸萬元，罰金如易服勞役
以新臺幣玖佰元即銀元佰元折算壹日。扣案之仿ＢＥＲＥＴＴ
Ａ廠Ｍ九型半自動改造玩具手槍壹支（含彈匣壹個，槍枝管制編
號為0000000000號）、直徑九‧０ｍｍ金屬彈頭之土
造子彈伍顆均沒收。應執行有期徒刑參年陸月，併科罰金新臺幣
陸萬元，罰金如易服勞役以新臺幣玖佰元即銀元佰元折算壹日
。扣案之仿ＢＥＲＥＴＴＡ廠Ｍ九型半自動改造玩具手槍壹支（
含彈匣壹個，槍枝管制編號為0000000000號）、直徑
九‧０ｍｍ金屬彈頭之土造子彈伍顆均沒收。
戊○○未經許可，持有可發射子彈具有殺傷力之槍枝，累犯，處
有期徒刑壹年捌月，併科罰金新臺幣陸萬元，罰金如易服勞役以
新臺幣玖佰元即銀元佰元折算壹日。扣案仿ＷＡＬＴＨＥＲ廠
ＰＰＫ/ Ｓ型半自動改造玩具手槍壹支（含彈匣壹個，槍枝管制
編號0000000000號）、直徑七‧九ｍｍ～八‧０ｍｍ
金屬彈頭之土造子彈捌顆均沒收。
    事  實
一、乙○○有傷害、恐嚇、妨害自由、麻藥、偽造文書、煙毒、
    槍砲彈藥刀械管制條例等前科，最近一次因違反槍砲彈藥刀
    械管制條例案件，經臺灣臺北地方法院以八十六年度訴字第
    二四八九號判決處有期徒刑二年六月，嗣經上訴臺灣高等法
    院，因撤回上訴而裁判確定，於八十九年十月二十七日假釋
    出監交付保護管束，縮刑期滿日期為九十年六月十四日，在
    有期徒刑所餘刑期內，未經撤銷假釋，餘刑以已執行論。戊○○前因先後違反毒品危害防制條例案件，經本院分別以八
    十九年度易字第一五三三號判決處有期徒刑六月；以九十一
    年度易緝字第二五號判決處有期徒刑七月確定，上開刑期接
    續執行，並於九十二年六月二十七日縮短刑期執行完畢出監
    。詎二人仍不知悔改，明知未經許可不得持有具有殺傷力可
    發射子彈之改造玩具手槍、子彈，均未經許可，於九十三年
    九月十五日四時許，由乙○○持有具殺傷力之仿ＢＥＲＥＴ
    ＴＡ廠Ｍ九型半自動手槍製造之玩具手槍換裝土造金屬槍機
    、槍管改造而成之改造手槍一支（槍枝管制編號00000
    00000號）、及具殺傷力之土造子彈八顆；由戊○○持
    有具殺傷力之仿ＷＡＬＴＨＥＲ廠ＰＰＫ/ Ｓ型半自動手槍
    製造之玩具手槍換裝土造金屬槍管而成之改造手槍一支（槍
    枝管制編號0000000000號）、及具殺傷力之土造
    子彈十一顆、不具殺傷力之子彈一顆，在臺北縣板橋市○○
    路七十二巷三十八號樓梯口，為警查獲並扣得上開槍彈。乙○○於遭查獲時，竟基於妨害公務之犯意，持上開改造手槍
    毆擊依法執行職務之警員丁○○頭部，致丁○○受有頭部外
    傷併頭皮撕裂傷二處各約二公分及一公分、右手瘀傷二乘三
    公分之傷害（傷害部分未據告訴）。
二、案經臺北市政府警察局大安分局報請臺灣板橋地方法院檢察
    署檢察官偵查起訴。
    理  由
一、訊據被告戊○○對於上開事實坦承不諱；被告乙○○則矢口
    否認有何持有具殺傷力之改造手槍、土造子彈，與毆擊警員
    之犯行，辯稱：那天的槍不是我的，不是我打警察，我被警
    察打，跑掉的那個是戊○○的朋友，打警察的是丙○○，槍
    是戊○○、丙○○的，戊○○請我開車去載他去新店載丙○○，我沒有拿到槍云云。經查：
（一）證人即當時逮捕被告之員警丁○○於本院審理中證稱：當
      天在事發地四樓或五樓逮捕一女二男涉嫌毒品案和通緝，
      那個女的通緝犯有供述其毒品來源是向綽號小傑的男子購
      買，他們之前有聯絡，小傑會到這個女的這邊接洽毒品，
      我們就等小傑，等了滿久，有人來按電鈴，我們事先掌握
      的線索是兩男一女，所以就兩個同事下去埋伏，我們在樓
      梯間埋伏的時候已經有聽到拉槍枝滑套的聲音，當時我和
      另外一位員警，我就研判如果我們和他在樓梯間開槍一定
      會有傷亡，所以我們就和他們擦身而過摸他們的腰際，所
      以我就在先，另外一個同事在後，結果他們是四個人。當
      時我已經走到最後方第四個人的時候，（證人當庭繪製現
      場位置圖）當時我已經閃身過去在第三跟第四個人的中間
      ，第一個人是戊○○，第二個是甲○○，第三個就是乙○○，第四個就是跑掉的那個人，四個人都是男的，我一回
      頭就拿出證件表明自己是警察，並且說我們在樓上已經有
      盤查，乙○○問我有沒有搜索票，顯然他已經知道我是警
      察，我有碰到乙○○兩側的腰際，沒有摸到槍，但是他把
      槍放在背後，靠在牆壁，故意不讓我碰。另外第四個人背
      背包，我請他把背包打開，他也有打開讓我檢查，這個時
      候樓上已經查獲戊○○持有槍枝，同事給我一個暗示，我
      就知道有東西，我就把手銬丟給同事，然後我轉身要繼續
      看第四個人的包包的時候，乙○○就攻擊我，因為他取出
      物品從我後面攻擊我，我沒有看到，第四個人就跑掉。乙○○攻擊我的時候我有拉住他，所以我們兩個人一起跌到
      平台，他攻擊我的時候我很清醒，他的彈夾有彈出來，我
      就不怕他了。他是拿槍的整面出來，但是我沒有看到，因
      為他從後面攻擊我後腦上面的時候彈夾掉出來，我只知道
      痛。我們扭打的時候，他要往下跑，所以我們在一樓的樓
      梯口內又發生拉扯，但是因為他力氣大，到樓梯口的時候
      他拿槍指著我，叫我不要追，我就拿彈夾給他看，他就轉
      身跑，我就上去制服他。他當時槍一直拿在手上，我就跟
      他解釋說我們來就是針對戊○○，叫他不要幫人擔責任，
      他才把槍拿出來給我。（乙○○在跟你搏鬥的時候，你如
      何知道他知道你有警察的身分？）第一我有跟他表明我的
      身分，第二他還有問我有沒有搜索票。（乙○○在跟你搏
      鬥的時候，他有拿東西敲你的頭，你如何確定那是一把槍
      ？）我有抓住他的手，有摸到那把槍。（當你們在搏鬥過
      程中，彈匣掉落被你撿到，你追出去的時候，乙○○是否
      有繼續拿槍、有要對你開槍的動作？）有，他有拿槍比著
      我，我們相距不到一公尺，他叫我不要追他。（乙○○當
      時是否有扣板機？）沒有看到扣板機，但是回來之後有看
      到槍裡面有卡彈。（你確認本件所查獲的兩支槍枝，一枝
      來自於乙○○持有，一支來自於戊○○持有？）我只能確
      認一支是乙○○持有，戊○○的部分是我同事查獲的，要
      問同事才知道。（子彈如何查獲？）乙○○持有的槍枝因
      為有一顆子彈已經卡彈，所以有一顆子彈。另外攻擊我時
      掉出來的彈夾裡面也有幾顆子彈，而且還有掉落在地上有
      幾顆子彈。（當時乙○○、戊○○是否有跟你說槍是哪裡
      來的？）他們在筆錄中有推給跑掉的那個人。（是否知道
      跑掉的那個人的身分？）不清楚。（戊○○、乙○○有說
      兩把槍跟子彈是你們警察跟他講，跑掉的那個人就是丙○○，是丙○○交給他們的，有何意見？）我們不認識跑掉
      的人，如何交待一個跑掉的人給他們。不過丙○○我們已
      經有查獲過，所以知道，但是當時並沒有想到丙○○這個
      人等語（見本院九十四年八月十七日審判筆錄）。證人與
      被告乙○○並無怨隙，且對於當日查獲經過及被告乙○○
      持手槍毆擊其頭部之情形證述詳細，其證述應為可採。
（二）被告戊○○於本院審理中證稱：（乙○○是否有拿槍？）
      據我所知沒有，因為那天是我請他載我過去的。又稱：（
      能否確認乙○○是否有拿槍？）我不知道（本院九十四年
      八月十七日審判筆錄）。是戊○○雖於本院審理中稱不知
      乙○○是否持有槍枝，惟戊○○於本院準備程序時則明白
      供稱：我們到那邊後，丙○○有帶包包，他把包包打開，
      拿出槍，叫我和乙○○一人拿一把（詳見本院九十四年七
      月十三日準備程序筆錄）。則戊○○於本院審理中證述之
      情節，似有迴護被告乙○○之嫌。參以被告乙○○於警詢
      時亦明確供稱：當時警方正在盤查丙○○時，我因為背後
      腰際有插著一把手槍，一時緊張害怕，所以就拔出手槍順
      勢從警察的頭上敲了一兩下，當時彈匣就掉了出來子彈也
      掉落在樓梯間，‧‧‧警方所查到的兩把手槍都是丙○○
      在警方盤查我們之前在樓梯口，從他的隨身背包內取出並
      交給我和戊○○的（詳見臺灣板橋地方法院檢察署九十三
      年度核退偵字第七三五號卷，第十八、十九頁），並經本
      院勘驗警詢錄音帶屬實，製有勘驗筆錄附於本院卷可憑。
      互核二人所述，被告乙○○於警詢時之供述，核與被告戊○○於本院準備程序時所述相符，亦與前揭證人丁○○於
      本院審理中證述情節大致相同。據此，不論被告二人所持
      有之槍枝是否係丙○○所交付，惟二人未經許可持有改造
      玩具手槍及土造子彈之情，已臻明確。
（三）再者，被告乙○○前揭持有槍彈及妨害公務；被告戊○○
      前揭持有槍彈之事實，並有國泰綜合醫院九十三年九月二
      十二日診斷證明書附卷可稽，復有改造手槍二支（含彈匣
      二個）及改造子彈二十顆（其中一顆不具殺傷力）扣案足
      資佐證。又前揭扣案槍枝子彈經送內政部警政署刑事警察
      局鑑驗結果，認送鑑改造手槍二支（含彈匣二個），其中
      乙○○所持有之槍枝（槍枝管制編號000000000
      0號），係由仿ＢＥＲＥＴＴＡ廠Ｍ九型半自動手槍製造
      之玩具手槍換裝土造金屬槍機、槍管改造而成之改造手槍
      ，雖送鑑槍枝滑套及扳機無法正常復位，惟認仍可以外力
      輔助復位，可擊發適用之子彈，認具殺傷力；戊○○所持
      有之槍枝（槍枝管制編號0000000000號），認
      係由仿ＷＡＬＴＨＥＲ廠ＰＰＫ/ Ｓ型半自動手槍製造之
      玩具手槍換裝土造金屬槍管而成之改造手槍，機械性能良
      好，可擊發適用子彈，認具殺傷力。送鑑子彈（戊○○持
      有）十二顆，認均係由土造金屬彈殼加裝直徑七‧九ｍｍ
      ～八‧０ｍｍ金屬彈頭而成之土造子彈，經取樣四顆試射
      結果，其中三顆均可擊發，認均具殺傷力，另一顆無法擊
      發，認不具殺傷力。又送鑑子彈（乙○○持有）八顆，認
      均係由土造金屬彈殼加裝直徑九‧０ｍｍ金屬彈頭而成之
      土造子彈，經取樣三顆試射結果，均可擊發，認均具殺傷
      力。有該局九十三年十月十九日刑鑑字第０九三０一九四
      六八四號槍彈鑑定書一份在卷可稽。綜上所述，本件事證
      已臻明確，被告二人之前揭犯行均堪予認定，應依法論科
      。
二、按被告二人行為後，槍砲彈藥刀械管制條例業於九十四年一
    月二十六日總統華總一義字第09400010101 號令修正公布，
    同年一月二十八日生效，其中原第十一條第四項未經許可持
    有可發射子彈具有殺傷力之槍枝罪，業經刪除改列至第八條
    第四項規範，法定刑提高至三年以上十年以下有期徒刑，併
    科新臺幣七百萬元以下罰金。比較新舊法之規定，以舊法有
    利於被告，依刑法第二條第一項但書規定，應適用修正前槍
    砲彈藥刀械管制條例之規定處斷。是核被告乙○○所為，係
    犯修正前槍砲彈藥刀械管制條例第十一條第四項未經許可持
    有可發射子彈具殺傷力之槍枝罪、第十二條第四項之未經許
    可持有子彈罪及刑法第一百三十五條第一項之妨害公務罪。
    被告戊○○所為，係犯修正前槍砲彈藥刀械管制條例第十一
    條第四項未經許可持有可發射子彈具殺傷力之槍枝罪、第十
    二條第四項之未經許可持有子彈罪。被告二人分別以一行為
    同時持有上揭手槍及子彈，係一行為觸犯數罪名，俱為想像
    競合犯，應依刑法第五十五條之規定從較重之未經許可持有
    可發射子彈具有殺傷力之槍枝罪處斷。又被告乙○○所犯妨
    害公務罪及未經許可持有可發射子彈具有殺傷力之槍枝罪二
    罪間，犯意各別，行為互殊，應予分論併罰。末查，被告乙○○、戊○○分別有如事實欄所載前科犯行，有臺灣高等法
    院被告前案紀錄表在卷可稽，二人於有期徒刑執行完畢後，
    五年內再犯有期徒刑以上之本罪，均為累犯，各依法加重其
    刑。爰審酌被告二人無視法律之禁止，於此社會治安日益惡
    化之際，猶持有上開具殺傷力之改造槍枝及子彈，對危害社
    會治安威脅甚鉅，且乙○○遭警查獲後竟持槍毆擊員警丁○○，致其受有頭部外傷併頭皮撕裂傷二處各約二公分及一公
    分、右手瘀傷二乘三公分之傷害，暨被告戊○○犯罪後坦承
    犯行；被告乙○○素行不佳，犯罪後仍否認犯行，顯無悔意
    ，及公訴人對被告二人具體求處之徒刑等一切情狀，分別量
    處如主文所示之刑，及罰金部分諭知易服勞役之折算標準；
    被告乙○○部分並定其應執行刑及罰金易服勞役之折算標準
    。
三、扣案具有殺傷力之仿ＢＥＲＥＴＴＡ廠Ｍ九型半自動手槍製
    造之玩具手槍換裝土造金屬槍機、槍管改造而成之改造手槍
    一支及仿ＷＡＬＴＨＥＲ廠ＰＰＫ /Ｓ型半自動手槍製造之
    玩具手槍換裝土造金屬槍管而成之改造手槍一支（各含彈匣
    一個）、具有殺傷力土造金屬彈殼加裝直徑七‧九ｍｍ～八
    ‧０ｍｍ金屬彈頭而成之土造子彈八顆、土造金屬彈殼加裝
    直徑九‧０ｍｍ金屬彈頭而成之土造子彈五顆，係屬違禁物
    ，應依刑法第三十八條第一項第一款之規定，予以宣告沒收
    。至另有扣案子彈七顆，其中一顆因鑑定試射後認不具殺傷
    力，另六顆業因試射後僅餘已不具殺傷力之彈殼已非屬違禁
    品，不予宣告沒收，均附此敘明。
四、臺灣士林地方法院檢察署九十四年度偵字第五九九五號併辦
    意旨略以：被告乙○○未經許可，在臺北縣淡水鎮○○路○
    段三三一巷十號租屋處，持有仿ＣＯＬＴ廠ＣＡＬＩＢＥＲ
    二五型半自動手槍製造之金屬玩具手槍換裝土造金屬槍管改
    造而成之改造手槍一支，及直徑八‧０ｍｍ金屬彈頭之土造
    子彈六顆、直徑約六‧九ｍｍ金屬彈頭之土造子彈二顆、十
    二ＧＡＵＧＥ之制式散彈四顆，嗣經警於九十四年三月二十
    三日晚上十一時許在上址查獲，因認被告涉犯槍砲彈藥刀械
    管制條例第十一條第四項、第十二條第四項罪嫌，並認與本
    案違反槍砲彈藥刀械管制條例犯行，有連續犯之裁判上一罪
    關係，乃移送併案審理等語。經查：被告乙○○前開併案意
    旨所示之違反槍砲彈藥刀械管制條例犯行，其犯罪時間為九
    十四年三月二十三日，與本案論罪科刑部分之犯罪時間九十
    三年九月十五日，已相去逾六個月，時間顯非緊接，且併辦
    部分查獲之時間係在本案起訴之後，加以乙○○均否認犯行
    ，尚難認二案間有何概括之犯意可言，無連續犯之裁判上一
    罪關係，本院無從併予審理，爰退回併辦部分，由檢察官另
    為適法之處理。
據上論斷，應依刑事訴訟法第 299 條第 1 項前段，修正前槍砲
彈藥刀械管制條例第11條第4 項、第12條第4 項，刑法第11條前
段、第2 條第1 項但書、第135 條第1 項、第55條、第47 條 、
第51條第5 款、第42條第2 項、第38條第1 項第1 款，罰金罰鍰
提高標準條例第1 條前段、第2 條，現行法規所定貨幣單位折算
新臺幣條例第2 條，判決如主文。
本案經檢察官陳鴻濤到庭執行職務。
中　　華　　民　　國　　94　　年　　9　　 月　　14　　日
                  刑事第九庭審判長法  官  胡  堅  勤
                                  法  官  王  瑜  玲
                                  法  官  李  君  豪
以上正本證明與原本無異。
如不服本判決，應於判決送達後10日內向本院提出上訴狀。
                                  書記官  蕭  汝  芳
中　　華　　民　　國　　94　　年　　9　　 月　　14　　日
附錄本案論罪科刑法條全文：
修正前槍砲彈藥刀械管制條例第11條
未經許可，製造、販賣或運輸第四條第一項第一款所稱其他可發
射金屬或子彈具有殺傷力之各式槍砲者，處五年以上有期徒刑，
併科新臺幣一千萬元以下罰金。
未經許可，轉讓、出租或出借前項所列槍砲者，處三年以上十年
以下有期徒刑，併科新臺幣七百萬元以下罰金。
意圖供自己或他人犯罪之用，而犯前二項之罪者，處無期徒刑或
七年以上有期徒刑，併科新臺幣一千萬元以下罰金。
未經許可，持有、寄藏或意圖販賣而陳列第一項所列槍砲者，處
一年以上七年以下有期徒刑，併科新臺幣七百萬元以下罰金。
第一項至第三項之未遂犯罰之。
修正前槍砲彈藥刀械管制條例第12條
未經許可，製造、販賣或運輸子彈者，處一年以上七年以下有期
徒刑，併科新台幣五百萬元以下罰金。
未經許可，轉讓、出租或出借子彈者，處六月以上五年以下有期
徒刑，併科新台幣三百萬元以下罰金。
意圖供自己或他人犯罪之用，而犯前二項之罪者，處三年以上十
年以下有期徒刑，併科新台幣七百萬元以下罰金。
未經許可，持有、寄藏或意圖販賣而陳列子彈者，處五年以下有
期徒刑，併科新台幣三百萬元以下罰金。
第一項至第三項之未遂犯罰之。
刑法第135條
對於公務員依法執行職務時，施強暴脅迫者，處三年以下有期徒
刑、拘役或三百元以下罰金。
意圖使公務員執行一定之職務或妨害其依法執行一定之職務或使
公務員辭職，而施強暴脅迫者，亦同。
犯前二項之罪，因而致公務員於死者，處無期徒刑或七年以上有
期徒刑；致重傷者，處三年以上、十年以下有期徒刑。
